【裁判字號】    95,簡上,901
【裁判日期】    951012
【裁判案由】    傷害
【裁判全文】
臺灣高雄地方法院刑事判決             95年度簡上字第901號
上  訴  人
即  被  告  甲○○
選任辯護人  洪士宏律師
            林易玫律師
上列上訴人因被告傷害案件，不服本院高雄簡易庭於中華民國95
年6 月22日95年度簡字第3137號簡易判決（聲請簡易判決處刑案
號：95年度偵字第902 號），提起上訴，本院管轄之第二審合議
庭判決如下：
    主  文
原判決關於甲○○被訴公然侮辱罪及定應執行刑部分均撤銷。
甲○○被訴公然侮辱罪部分無罪。
其他上訴駁回。
    事  實
一、甲○○與丁○○於民國94年間同為址設高雄市前金區○○○
    路80號高雄市立圖書館之工作人員，緣於同年12月7 日上午
    9 時55分許，在上開圖書館1 樓服務台處，丁○○因見甲○○以有膠膜之公文袋裝宣傳單，即出言阻止，並指因圖書館
    經費不足，希望甲○○不要隨便浪費公物，雙方遂因而發生
    口角爭執，甲○○竟基於傷害之犯意，持上開圖書館1 樓Ｌ
    型櫃檯內之木椅丟向丁○○，致丁○○受有右手挫傷及多處
    擦傷之傷害。
二、案經丁○○訴由高雄市政府警察局新興分局移送臺灣高雄地
    方法院檢察署檢察官偵查起訴。
    理  由
壹、程序部分
一、按被告以外之人（包括證人、鑑定人、告訴人、被害人及共
    同被告等）於偵查中向檢察官所為陳述，除顯有不可信之情
    況者外，得為證據，刑事訴訟法第159 條之1 第2 項定有明
    文。查本件證人許淵智、劉怜珍、郭武村曾於檢察官偵查中
    為陳述，並無證據顯示檢察官在偵查時有不法取供之情形，
    亦查無證據顯示上開證述有顯不可信之情況，揆諸前揭規定
    ，上開證人之證言自均具有證據能力。
二、按診斷證明書，乃被告以外之人，即醫師於審判外所為之書
    面陳述，屬於傳聞證據，該診斷證明書為民間診所之醫師針
    對個案而製作之診斷書，雖與刑事訴訟法第159 條之4 第1
    款所示之公務員職務上製作之紀錄文書或證明文書不符，亦
    與刑事訴訟法第159 條之4 第2 款所示之於通常業務過程不
    間斷、有規律而準確記載，大部分紀錄完成於業務終了前後
    ，並未預見日後可能提供作為證據之紀錄文書或證明文書有
    間，然醫師依醫師法第17條之規定，如無法令規定之理由，
    不得拒絕診斷書之交付，且若出具與事實不符之診斷書，依
    醫師法第28條之4 第5 款之規定，可處新臺幣100,000 元以
    上500,000 元以下罰鍰，並得併處限制執業範圍、停業處分
    1 個月以上1 年以下或廢止其執業執照；情節重大者，並得
    廢止其醫師證書，可知醫師出具之診斷書若有錯誤、虛偽，
    醫師之執業執照、醫師證書均可能因而廢止，是其正確性甚
    高，且司法機關隨時可以調取醫師依醫師法第12條規定而製
    作，並由醫師執業之醫療機構依醫療法第48條規定保存之病
    歷與之相互核對，設有錯誤，甚易發現並糾正，是以，診斷
    證明書應與公務員職務上製作之文書具有同等程度之可信性
    ，屬於刑事訴訟法第159 條之4 第3 款所稱之其他於可信之
    特別情況下所製作之文書。準此，本件高雄市立聯合醫院94
    年12月7 日診斷證明書，既係醫師依醫師法第17條之規定出
    具之診斷書，而屬刑事訴訟法第159 條之4 第3 款所稱之其
    他於可信之特別情況下所製作之文書，自應認得為證據，而
    有證據能力。
貳、實體部分
一、上訴駁回部分
(一)訊據被告甲○○矢口否認有上開傷害犯行，辯稱：其當時在
    圖書館1 樓Ｌ型櫃檯旁邊安全門後方堆疊公文封，告訴人丁○○在旁見狀便一直罵其浪費，其原先並不理會，但丁○○
    一直罵，其受不了便回一句「你在管什麼？（台語）」後即
    繼續自己的工作，惟丁○○仍繼續大聲嚷嚷，其間並參雜著
    有東西碰撞之聲音，嗣經其組長告知始悉丁○○告其傷害，
    ，其不知丁○○為何受傷，亦未有何傷害之犯行云云。經查
    ：
  1.上開犯罪事實，業據證人即告訴人丁○○於審理時証述明確
    ，並證稱：其當時勸被告不要用公文袋裝宣傳單以免造成浪
    費，沒想到被告聽了便很生氣，說了一聲「你說沙小（台語
    ）」後就把木椅往其所站立之位置砸過來，然因身旁有電腦
    擋住，所以其僅受有右手挫傷及多處擦傷等傷害等語（參本
    院95年9 月28日審理筆錄）。而丁○○於案發當日確受有右
    手挫傷及多處擦傷等情，亦據證人許淵智於偵查中證稱：其
    看見告訴人丁○○當時手臂上有紅腫等語，並有高雄市立聯
    合醫院於案發當日即94年12月7 日之診斷證明書1 份在卷可
    證。另案發當時，告訴人係站立於Ｌ型櫃檯靠近窗戶位置之
    事實，亦據證人丁○○於審理時證述明確，並當庭畫出其與
    被告之相對位置（參偵卷第15頁現場照片），觀之丁○○所
    站立位置旁確有電腦1 部置放於該處，則丁○○證稱：被告
    持木椅向其砸過來時，因身旁有電腦擋住，所以其僅受有右
    手挫傷及多處擦傷等語，洵非無據，再參以丁○○於審理時
    自承與被告於案發前並無何怨隙，當無任意誣陷被告之理，
    是丁○○所為指訴應與事實相符，而可採信。
  2.被告雖先於偵查中辯稱：其未持椅子砸向丁○○，是丁○○
    自己發狂似的拿椅子往桌子亂摔云云，復又於審理時辯稱：
    因丁○○一直對其咒罵，其忍不住而對證人丁○○說了一聲
    「你管什麼（台語）」後，即不再理會丁○○繼續自己的工
    作，嗣丁○○仍繼續大聲嚷嚷，其間並有東西碰撞之聲音，
    其不知道丁○○為何會受傷云云，並聲請傳訊乙○○到庭作
    證。惟現場照片雖有椅子斷裂之情形（參偵卷第12頁照片）
    ，然被告既稱係證人丁○○自行敲擊桌子所造成云云，故依
    常理桌子必定亦有遭撞擊或敲打之痕跡留存，惟證人劉伶珍
    、郭武村均於偵查中到庭證稱：未見到桌子上有遭敲打之痕
    跡等語，且現場亦未有何桌子遭重擊之跡象，此有現場照片
    數張在卷可參，是被告此部份所辯，顯與事實不符，不足採
    信。至於被告聲請傳喚證人乙○○，惟乙○○於事發當時未
    曾在場見聞，自無再予傳喚之必要，附此敘明。
  3.綜上，本件被告傷害之事證已臻明確，被告犯行，洵堪認定
    。
(二)按被告於行為後，如附表所示之相關法律均業經變更，並俱
    於95年7 月1 日施行，玆經整體比較結果，裁判時法並未較
    為有利，從而依刑法第2 條第1 項規定，自應適用各該行為
    時法，亦即修正前刑法。核被告所為，係犯修正前刑法第
    277 條第1 項之罪。本件原審理由認被告甲○○罪證明確，
    且僅因細故，而傷害告訴人丁○○之身體，並考量被告之品
    行、犯罪動機、犯後態度、造成損害等一切情狀，依刑法第
    277 條第1 項、第41條第1 項前段，罰金罰鍰提高標準條例
    第1 條前段、罰金罰鍰提高標準條例第2 條【至法條變更部
    分，詳如下述 (三)所 示】，量處拘役40日，如易科罰金，
    以銀元300 元折算1 日，其認事用法，核無不合，量刑亦屬
    允當，被告上訴意旨仍執前詞否認傷害犯行，顯無理由，自
    應予駁回。
(三)至被告行為後法律有變更者，依修正前刑法第2 條第1 項之
    規定，以適用裁判時法為原則，如行為時法有利於行為人，
    則例外適用行為時法；依修正後刑法第2 條第1 項規定，以
    適用行為時法為原則，惟如裁判時法有利於行為人，則例外
    的適用裁判時法。以往實務見解，認原判決未及比較適用新
    舊法時，上訴後，雖比較結果以舊法有利於行為人，而原判
    決別無其他撤銷事由，仍應以此為由撤銷改判。惟修正後之
    規定係以適用行為時法為原則，因此原判決雖未及比較適用
    （詳如附表），然上訴後，經比較新舊法，行為後之法律並
    非較有利於行為人，仍應適用行為時法，則原判決適用行為
    時法即無不當，自不構成撤銷之事由，附此敘明。
二、撤銷原判決
(一)公訴意旨另以：被告甲○○於94年12月7 日上午9 時55分許
    ，在高雄市前金區○○○路80號高雄市立圖書館1 樓服務台
    ，因告訴人丁○○見被告以有膠膜之公文袋裝宣傳單，即出
    言阻止，並指因圖書館經費不足，希望被告不要隨便浪費公
    物，雙方遂因而發生口角爭執，被告竟基於公然侮辱之犯意
    ，於不特定多數人得共見共聞之上開圖書館1 樓服務台處，
    以「你說沙小（台語）」之言語辱罵告訴人，因認被告涉有
    刑法第309 條之公然侮辱罪嫌云云。
(二)按犯罪事實應依證據認定之，無證據不得推定其犯罪事實；
    不能證明被告犯罪者，應諭知無罪之判決，刑事訴訟法第
    154 條第2 項、第301 條第1 項分別定有明文。又事實之認
    定，應憑證據，如未能發現相當證據，或證據不足以證明，
    自不能以推測或擬制之方法，為裁判基礎；且認定犯罪事實
    所憑之證據，雖不以直接證據為限，間接證據亦包括在內，
    然而無論直接證據或間接證據，其為訴訟上之證明，須於通
    常一般之人均不致有所懷疑，而得確信其為真實之程度者，
    始得據為有罪之認定，倘其證明尚未達到此一程度，而有合
    理之懷疑存在而無從使事實審法院得有罪之確信時，即應由
    法院為諭知被告無罪之判決，有最高法院40年台上字第86號
    判例、76年台上字第4986號判例可資參照。
(三)公訴意旨認被告甲○○涉有公然侮辱之罪嫌，無非係以告訴
    人丁○○之指述為其依據。訊之被告堅詞否認有對告訴人說
    「你說沙小（台語）」等話語，辯稱：其並未辱罵告訴人，
    只是當時告訴人一直罵其浪費公文袋，其認為告訴人沒有資
    格管他使用公文袋之事，才跟告訴人講「你管什麼？（台語
    ）」，是其並未有何公然侮辱之意思等語。經查：
  1.按刑法第309 條所規定「侮辱」，乃對他人為輕蔑表示之行
    為，其內涵需具有足使他人在精神上、心理上有感受到難堪
    或不快之虞者，亦即侮辱行為本身需具有侵害他人感情、名
    譽之一般危險者；尚且是否符合侮辱之判斷，應顧及行為人
    之年齡、教育程度、職業與被害人之關係等。是倘行為人基
    於氣憤而對他人為詛咒或諷刺之言語，雖該言行係於不特定
    人或多數人得以共見共聞之情狀下為之，惟仍需參照當時之
    客觀狀況、行為人與該他人之前後對談、雙方爭執之點等具
    體情況而為判斷，尚難遽以行為人出言詛咒或諷刺，即遽認
    有貶低、減損他人名譽、人格或社會地位之公然侮辱犯意。
  2.本件，被告與告訴人同為高雄市立圖書館之工作人員，案發
    當天，告訴人因見被告以有膠膜之公文袋裝宣傳單，即出言
    阻止，並指因圖書館經費不足，希望被告不要隨便浪費公物
    ，雙方遂因而發生口角，然在此之前，其二人並未曾有過衝
    突乙節，為告訴人即證人丁○○於本院審理證述明確，並證
    稱：因圖書館經費不足，故希望被告不要使用公文袋裝宣傳
    單，惟被告聽完後就說「你說沙小（台語）」等語（見本院
    95年9 月28日審理筆錄）。被告亦供稱：其當時在安全門那
    邊堆疊公文封時，告訴人就在旁一直罵其浪費、會有報應，
    其原本不理會，但告訴人仍一直罵，因認為告訴人沒有資格
    管其如何使用公文封之事，所以才回告訴人一句「你管什麼
    ？（台語）」等語（見本院95年9 月28日審理筆錄）。顯見
    被告與告訴人對於公文封之處理方式有著相當之差異，且對
    彼此之間溝通之態度均有不滿，則被告認告訴人既非其上司
    或主管身分，竟越權管理其處理公文封之事，繼而回稱：「
    你說沙小（台語）」或「你管什麼（台語）」，顯然僅係對
    於同事間多管閒事之斥責言語，揆諸上開說明，客觀上即難
    認被告有何貶損告訴人評價之情。況「你說沙小（台語）」
    或「你管什麼？（台語）」二者間之台語發音極其相似，縱
    被告確係對告訴人稱：「你說沙小（台語）」亦或是告訴人
    將被告之斥責「你管什麼？（台語）」之言語聽成「你說沙
    小（台語）」，惟此均無法遽認被告主觀上有何侮辱告訴人
    之故意，故被告辯稱：其並無公然侮辱之犯意等詞，即足採
    信。從而，公訴人所舉之證據並不足使本院為被告有罪之確
    信。此外，復查無其他積極證據足證被告涉有公訴意旨所指
    之公然侮辱犯行，揆諸前開判例意旨，自應為被告無罪之諭
    知。而原審於95年6 月22日逕依簡易程序諭知被告此部份為
    有罪之判決，尚有未當，被告上訴意旨指摘原判決此部份有
    罪之認定不當為有理由，自應由本院將原判決此部份及定應
    執行刑均撤銷，另為諭知被告無罪之判決。
據上論斷，依刑事訴訟法第452 條、第455 條之1 第1 項、第3
項、第369 條第1 項前段、第364 條、第368 條、第301 條第1
項，判決如主文。
本案經檢察官丙○○到庭執行職務。
中    華    民    國    95    年    10   月    12    日
                  刑事第八庭  審判長  法  官  李政庭
                                      法  官  賴文姍
                                      法  官  王俊彥
本件傷害部分不得上訴。
本件公然侮辱部分，如不服本判決，應於判決送達後10日內向本
院提起上訴。
以上正本證明與原本無異。
中    華    民    國    95    年    10    月    12    日
                                      書記官  鄭永媚
附表：
┌──────┬─────────────┬─────────────┬───────┬────┐
│相關變更條文│行為時法（下稱舊法）之內容│裁判時法（下稱新法）之內容│比  較  理  由│備    註│
├──────┼─────────────┼─────────────┼───────┼────┤
│【罰金刑貨幣│依法律應處罰金、罰鍰者，就│中華民國94年1 月7 日法修正│刑法之貨幣單位│經依現行│
│單位之變更】│其原定數額得提高為2 倍至10│施行後，刑法分則編所定罰金│由「元（指銀元│法規所定│
│罰金罰鍰提高│倍（刑法乃係定明10倍）。第│之貨幣單位為新臺幣。94年1 │）」變更為「新│貨幣單位│
│標準條例第1 │1 條所定得提高倍數之規定，│月7 日刑法修正時，刑法分則│臺幣」，且刑法│折算新臺│
│條前段、第5 │於本條例修正後制定之法律，│編未修正之條文定有罰金者，│分則之罰金數額│幣條例第│
│條→刑法施行│不適用之；本條例修正前公布│自94年1 月7 日刑法修正施行│，亦視該分則先│2 條之規│
│法第1 之1 條│之法律，於本條例修正後修正│後，就其所定數額提高為30倍│前曾修正與否，│定折算後│
│第1 項、第2 │其罰金罰鍰數額或法律經全部│。但72年6 月26日至94年1 月│而分別提高3 或│等值，是│
│項          │修正而其罰金罰鍰數額未予變│7 日新增或修正之條文，就其│30倍。        │以新法並│
│            │更者，亦同。              │所定數額提高為3 倍。      │              │未較有利│
├──────┼─────────────┼─────────────┼───────┼────┤
│刑法第33條第│罰金：（銀元）1 元以上。  │罰金：新臺幣1000元以上，以│罰金刑之下限，│舊法有利│
│5 款：罰金刑│                          │百元計算之。              │由銀元10元（依│，但不能│
│下限變更    │                          │                          │前述，也提高10│割裂適用│
│            │                          │                          │倍）即新臺幣30│        │
│            │                          │                          │元，提高為新臺│        │
│            │                          │                          │幣1000元      │        │
├──────┼─────────────┼─────────────┼───────┼────┤
│【易科罰金折│犯最重本刑為5 年以下有期徒│犯最重本刑為5 年以下有期徒│易科罰金折算標│舊法之折│
│算標準變更】│刑以下之刑之罪，而受6 個月│刑以下之刑之罪，而受6 個月│準由銀元300 元│算標準較│
│修正前刑法第│以下有期徒刑或拘役之宣告…│以下有期徒刑或拘役之宣告者│即新臺幣900 元│低，較為│
│41條第1 項前│得以（銀元，下同）1 元以上│，得以新臺幣1000元、2000元│，提高為以新臺│有利。  │
│段、修正前罰│3 元以下折算1 日，易科罰金│或3000元折算1 日，易科罰金│幣1000元、2000│        │
│金罰鍰提高標│。依刑法第41條易科罰金…就│。                        │元或3000元折算│        │
│準條例第2 條│其原定數額提高為100 倍折算│                          │1 日。        │        │
│→現行刑法第│1 日；法律所定罰金數額未依│                          │              │        │
│41條第1 項前│本條例提高倍數，或其處罰法│                          │              │        │
│段          │條無罰金刑之規定者，亦同。│                          │              │        │
├──────┼─────────────┴─────────────┴───────┴────┤
│整體比較結果│舊法易科罰金之折算標準較低，是較為有利。                                        │
└──────┴────────────────────────────────────────┘
附錄本案論罪科刑法條：
刑法第277條第1項
（普通傷害罪）
傷害人之身體或健康者，處3 年以下有期徒刑、拘役或1 千元以
下罰金。


司法院資訊處製作；財團法人民間司法改革基金會備份。
